【裁判字號】    97,抗,553
【裁判日期】    970430
【裁判案由】    公示催告
【裁判全文】
臺灣高等法院民事裁定                   97年度抗字第553號
    抗  告  人  通達國際股份有限公司
    法定代理人  甲○○
上列抗告人因公示催告事件，對於中華民國97年3月10日臺灣士
林地方法院97年度催更一字第1號裁定提起抗告，本院裁定如下
：
    主  文
抗告駁回。
抗告訴訟費用新台幣壹仟元由抗告人負擔。
    理  由
一、抗告人主張：其因公司離職人員交接不清，於不明時間遺失
    已蓋用抗告人公司大小章，票據號碼NHA0000000之空白支票
    （下稱系爭支票）。因系爭支票已屬財政部82年函釋所稱之
    業經簽章而未記載完成之空白票據用紙，又依同部84年函釋
    及票據法施行細則之相關規定與最高法院之見解，均認未載
    發票日期、一定金額之空白票據，仍得於到期日前之票據為
    止付通知，且付款人應先予登記，俟空白票據經補充記載完
    成時於到期日後，發票人再向付款人為止付之通知，及向法
    院聲請公示催告。故抗告人於知悉後於民國96年5月2日通知
    付款人即台中商業銀行內湖分行止付，嗣於第三人即晶泰實
    業股份有限公司（下稱晶泰公司）於96年11月13日執系爭票
    據提示付款遭退票後，抗告人即檢附票據掛失止付通知書向
    原法院聲請准予公示催告，俾早日釐清票據權利關係並避免
    止付通知失其效力，詎原法院竟以系爭票據，業經第三人晶
    泰公司提示，所在即非不明為由，駁回抗告人之聲請，自有
    不合，爰提起抗告等情。
二、公示催告之目的，乃在催告不明之相對人申報權利、提出證
    券，於申報期間屆滿不申報時，失其權利或由法院宣告證券
    無效之制度（民事訴訟法第539條第2項、第560條參照），
    因此，於法院准許公示催告前，主張權利之相對人已明者，
    聲請人即得對該相對人依一般訴訟程序尋求救濟，無聲請公
    示催告必要。票據法第19條第1項規定，票據喪失時，票據
    權利人，得為公示催告之聲請，其立法意旨，乃使票據因被
    盜、遺失或滅失而喪失占有之人，得依公示催告程序催告不
    明之持有人或權利人申報權利或提出票據，俾聲請人得對之
    主張權利，非謂票據一旦喪失占有，即使現在持票人已明，
    喪失票據之人仍得為公示催告。至於同法第18條第1項及同
    法施行細則第5條第3項、第4項規定，僅為票據或空白授權
    票據遺失時，應如何止付之規定，與判斷該票據是否符合公
    示催告要件無涉。系爭支票經晶泰公司於96年11月13日提示
    付款遭退票，為抗告人所自承，且有系爭支票影本附卷可參
    ，則系爭支票持票人既非不明，抗告人欲否認持票人之權利
    ，自得依一般訴訟程序以為解決，無聲請公示催告必要。是
    原法院據此駁回抗告人之聲請，並無不合。抗告意旨指摘原
    裁定不當，聲明廢棄，為無理由，應予駁回。
三、據上論結，本件抗告為無理由。爰裁定如主文。
中    華    民    國    97    年    4    月     30    日
                    民事第九庭
                        審判長法  官    黃熙嫣
                              法  官    陳玉完
                              法  官    呂太郎
正本係照原本作成。
本裁定除以適用法規顯有錯誤為理由，並經本院許可外，不得再
抗告。如提起再抗告，應於收受後10日內委任律師為訴訟代理人
向本院提出再抗告狀。並繳納再抗告費新台幣一千元。
中    華    民    國    97    年    5     月    5     日
                              書記官    黃千鶴


司法院資訊處製作；財團法人民間司法改革基金會備份。
